【裁判字號】    95,上訴,897
【裁判日期】    950919
【裁判案由】    違反槍砲彈藥刀械管制條例
【裁判全文】
臺灣高等法院臺南分院刑事判決         95年度上訴字第897號
上  訴  人
即  被  告  甲○○
                    現於另案於臺灣台南看守所
指定辯護人  本院公設辯護人  乙○○
上列上訴人因違反槍砲彈藥刀械管制條例案件，不服臺灣台南地
方法院94年度訴字第1341號中華民國95年6月27日第一審判決（
起訴案號：臺灣台南地方法院檢察署九十四年度核退偵字第九二
七號及移送併辦（九十五年度偵字第三０三五號），提起上訴，
本院判決如下：
    主  文
原判決撤銷。
甲○○連續未經許可，持有可發射子彈具有殺傷力之改造玩具手
槍，累犯，處有期徒刑年陸月，併科罰金新臺幣壹拾萬元，罰
金如易服勞役，以新台幣壹仟元折算壹日。
扣案改造玩具手槍貳枝（槍枝管制編號：0000000000號及000000
0000號，均含彈匣壹個）均沒收。
    事  實
一、甲○○（原名方錦泉）前因違反毒品危害防制條例案件，經
    本院判處有期徒刑一年確定，並於民國九十三年五月八日縮
    刑期滿執行完畢，詎仍不知悔改。明知未經主管機關許可，
    不得持有具殺傷力之槍枝及子彈，竟基於概括犯意，先於九
    十四年七月十五日，經由綽號「阿加」（真實姓名年籍不詳
    ）之友人介紹，在臺南縣佳里鎮「萊茵河汽車旅館」內，以
    新臺幣（下同）四萬元之代價，向一名綽號「葉仔」（真實
    姓名年籍不詳）之男子，購得具有殺傷力，仿GLOCK廠二七
    型半自動手槍製造之改造玩具手槍一枝及具有殺傷力之改造
    子彈一顆後，即未經許可而持有之。嗣於九十四年七月三十
    一日八時三十分許，警方因偵辦毒品案件，至臺南縣善化鎮
    ○○路二六一巷二弄十一號甲○○住所執行搜索時，當場在
    甲○○承租之車號8R-4787號自小客車內查獲並扣得上開改
    造玩具手槍一枝（槍枝管制編號：0000000000號，含彈匣一
    個）及改造子彈一顆（經送驗試射後已非違禁物）。詎甲○
    ○經警方移送臺灣臺南地方法院檢察署於同日經檢察官諭知
    交保後，竟仍承前之概括犯意，於九十四年九月底某日，在
    臺南縣東山鄉某寶貝熊超商前，向前揭該位「葉仔」之人，
    以三萬元之代價，再度購得具有殺傷力，仿GLOCK廠十七型
    （併辦意旨書誤載為仿貝瑞塔型）半自動手槍製造之改造玩
    具手槍一枝，而未經許可持有之。嗣於九十五年二月六日下
    午四時三十分許，甲○○因行跡可疑經警在臺南縣永康市○
    ○○街七二之一號前盤查時，當場在其所駕駛之車號1172-K
    B號自小客車內查獲並扣得該把改造玩具手槍（槍枝管制編
    號：0000000000號，含彈匣一個）。
二、案經臺南縣警察局學甲分局報請臺灣臺南地方法院檢察署檢
    察官偵查起訴，及由臺南市警察局第二分局報請同署檢察官
    移送併案審理。
    理  由
一、上開事實，迭據被告甲○○於警、偵訊、原審及本院審理時
    均自白承認，復有扣案之改造玩具手槍二枝（均含彈匣一個
    ）及子彈一顆可證，而扣案槍枝及子彈經送內政部警政署刑
    事警察局依據性能檢驗法、試射法鑑驗結果，認送鑑改造手
    槍一枝（槍枝管制編號0000000000號），係由仿GLOCK廠二
    七型半自動手槍製造之金屬玩具手槍車通槍管內阻鐵加裝金
    屬襯管並換裝土造金屬撞針而成之改造手槍，機械性能良好
    ，可擊發適用子彈，認具殺傷力；送鑑子彈一顆，認係直徑
    約為九．一釐米土造金屬彈頭之土造子彈，經實際試射，可
    擊發，認具殺傷力；另送鑑槍枝一枝（槍枝管制編號000000
    0000號），認係由仿GLOCK廠十七型半自動手槍製造之槍枝
    換裝土造金屬槍管改造而成之改造手槍，經檢測槍枝扳機有
    破裂情形，惟於扳機完全斷裂損壞前，仍可釋放撞針供擊發
    適用子彈使用，認具殺傷力，有該局九十四年八月二十七日
    刑鑑字第0940120141號及九十五年四月三日刑鑑字第095002
    5705號槍彈鑑定書各一份在卷可憑，足認被告自白確與事實
    相符，綜上，本案事證明確，被告犯行應堪認定。
二、被告行為後，刑法第56條連續犯之規定，業於94年1月7日修
    正公布刪除，並於95年7月1日施行，則被告之犯行，因行為
    後新法業已刪除連續犯之規定，此刪除雖非犯罪構成要件之
    變更，但顯已影響行為人刑罰之法律效果，自屬法律有變更
    ，依新法第2條第1項規定，比較新、舊法結果，仍應適用較
    有利於被告之行為時法律即舊法論以連續犯（最高法院95年
    第8次刑事庭會議決議參照），合先敘明。
三、核被告所為，係犯槍砲彈藥刀械管制條例第八條第四項之未
    經許可持有改造手槍罪、同條例第十二條第四項之未經許可
    持有子彈罪。被告先後二次購得改造手槍之未經許可持有槍
    枝行為，時間緊接，犯罪構成要件相同，顯係基於概括犯意
    連續為之，為連續犯，依刑法第五十六條規定，以一罪論，
    並加重其刑。其同時持有改造手槍及子彈之行為，屬一行為
    觸犯數罪名之想像競合犯，應依刑法第五十五條前段規定，
    從一重依持有改造手槍罪處斷。又被告有如事實欄所示業經
    執行完畢之前科紀錄，有臺灣高等法院被告全國前案紀錄表
    可稽，其受有期徒刑之執行完畢後，五年以內再犯本件有期
    徒刑以上之罪，不論依修正前之刑法第47條，或修正後之刑
    法第47條第1項之規定，均構成累犯，對被告而言並無有利
    或不利之情形，自不生新舊法比較之問題，應逕依修正前之
    刑法第47條，論以累犯，並遞加重之。公訴人移送併辦之「
    於九十四年九月底某日，在臺南縣東山鄉某寶貝熊超商前，
    向前揭該位「葉仔」之人，以三萬元之代價，再度購得具有
    殺傷力，仿GLOCK廠十七型（併辦意旨書誤載為仿貝瑞塔型
    ）半自動手槍製造之改造玩具手槍一枝，而未經許可持有之
    」犯行，雖未據起訴，然既經檢察官移送併案審理，且此部
    分與已起訴論罪部分，有連續犯之裁判上一罪關係，應為起
    訴效力所及，本院自應依法併予審理，附此敘明。
四、原審因認被告犯行罪證明確予以論科固非無見，惟查行為後
    法律有變更者，適用行為時之法律。但行為後之法律有利於
    行為人者，適用最有利於行為人之法律，刑法第2條第1項定
    有明文。本件被告經原審法院判處有期徒刑年陸月，併科
    罰金新臺幣壹拾萬元，罰金如易服勞役，以新臺幣玖佰元即
    銀元佰元折算壹日。而被告犯罪時，刑法第42條第2項前
    段規定：「易服勞役以1元以上3元以下折算1日。」又受刑
    人行為時之易服勞役折算標準，業據修正前罰金罰鍰提高標
    準條例第2條前段規定，就其原定數額提高為100倍折算1日
    ，則本件受刑人行為時之易服勞役折算標準，應以銀元300
    元折算1日，即新台幣900元折算1日。惟95年7月1日修正公
    布施行之刑法第42條第3項前段規定：「易服勞役以新台幣
    一仟元、二仟元或三仟元折算一日。」比較修正前後之易服
    勞役折算標準，以修正後之規定，較有利於受刑人，則應依
    刑法第2條第1項後段規定，適用修正後之刑法第42條第3項
    前段規定，定其折算標準，原審判決未及比較，容有疏漏，
    被告上訴意旨認量刑太重，徒陳詞指摘原判決不當，雖無可
    取，然原判決既有可議，自應由本院將原判決撤銷改判。爰
    審酌被告曾有多次毒品前科，未經許可持有槍彈，雖未持之
    犯罪，仍危害社會治安甚鉅，但被告經查獲後，能主動配合
    相關案情之偵查，並已起出扣案槍枝及子彈，事後能全部坦
    承，避免訴訟不必要勞費，於原審及本院審理時態度良好等
    一切情狀，量處如主文所示之刑，並就併科罰金部分依新修
    正刑法第第42條第3項前段諭知易服勞役之折算標準，以資
    懲儆。扣案可發射子彈具有殺傷力之改造玩具手槍二枝（槍
    枝管制編號：0000000000號及0000000000號），均屬違禁物
    ，應依刑法第三十八條第一項第一款之規定，將上開改造玩
    具手槍宣告沒收。至於扣案子彈一顆業經鑑驗試射，僅剩彈
    殼而非完整子彈已不具殺傷力，非屬違禁物，自無庸宣告沒
    收，附此敘明。
三、移送併辦意旨另以：被告甲○○於九十四年九月底向綽號「
    葉仔」另有購得改造子彈二顆，而未經許可持有之，因認被
    告另涉有槍砲彈藥刀械管制條例第十二條第四項之未經許可
    持有子彈罪嫌，因與前開起訴之持有子彈部分有連續犯之裁
    判上一罪關係，而移送併案審理。惟查，前開扣案之二顆子
    彈經送內政部警政署刑事警察局依據試射法鑑驗結果，認送
    鑑子彈二顆，均係土造子彈，均具直徑約九釐米之金屬彈頭
    ，採樣一顆試射，無法擊發，認均不具殺傷力乙節，有該局
    九十五年四月三日刑鑑字第0950025705號槍彈鑑定書一份在
    卷可考，而該二顆子彈既不具殺傷力，被告持有即不構成犯
    罪，是移送併辦此部分與本案起訴有罪部分並無有何裁判上
    一罪關係，應退由檢察官另行偵辦，併此敘明。
據上論結，應依刑事訴訟法第369條第1項前段、第364條、第299
條第1項前段、刑法第2條第1項但書、第11條前段、第55條、第
42條第3項前段、第38條第1項第1款、修正前刑法第56條、第47
條、槍砲彈藥刀械管制條例第8條第4項、第12條第4項、罰金罰
鍰提高標準條例第2條，現行法規所定貨幣單位折算新臺幣條例
第2條，判決如主文。
本案經檢察官羅清溪到庭執行職務。
中    華    民    國    95    年    9     月    19    日
                  刑事第三庭    審判長法  官  陳義仲
                                      法  官  陳顯榮
                                      法  官  宋明蒼
以上正本證明與原本無異。
如不服本判決，應於收受本判決後十日內向本院提出上訴書狀。
其未敘述上訴理由者並得於提起上訴後十日內向本院補提理由書
狀（均須按他造當事人之人數附繕本）「切勿逕送上級法院」。
                                      書記官  翁心欣
中    華    民    國    95    年    9     月    20    日
附錄本案論罪科刑法條全文：
槍砲彈藥刀械管制條例第8條
未經許可，製造、販賣或運輸鋼筆槍、瓦斯槍、麻醉槍、獵槍、
空氣槍或第4條第1項第1款所定其他可發射金屬或子彈具有殺傷
力之各式槍砲者，處無期徒刑或5年以上有期徒刑，併科新臺幣1
千萬元以下罰金。
未經許可，轉讓、出租或出借前項所列槍枝者，處5年以上有期
徒刑，併科新臺幣1千萬元以下罰金。
意圖供自己或他人犯罪之用，而犯前二項之罪者，處無期徒刑或
7年以上有期徒刑，併科新臺幣1千萬元以下罰金。
未經許可，持有、寄藏或意圖販賣而陳列第1項所列槍枝者，處3
年以上10年以下有期徒刑，併科新臺幣700萬元以下罰金。
第1項至第3項之未遂犯罰之。
槍砲彈藥刀械管制條例第12條
未經許可，製造、販賣或運輸子彈者，處1年以上7年以下有期徒
刑，併科新台幣500萬元以下罰金。
未經許可，轉讓、出租或出借子彈者，處6月以上5年以下有期徒
刑，併科新台幣300萬元以下罰金。
意圖供自己或他人犯罪之用，而犯前二項之罪者，處3年以上10
年以下有期徒刑，併科新台幣700萬元以下罰金。
未經許可，持有、寄藏或意圖販賣而陳列子彈者，處5年以下有
期徒刑，併科新台幣300萬元以下罰金。
第1項至第3項之未遂犯罰之。


司法院資訊處製作；財團法人民間司法改革基金會備份。
